最高法院刑事判決　　　　　　　一○○年度台上字第四六三號
上　訴　人　陳建蒼
上列上訴人因違反毒品危害防制條例案件，不服台灣高等法院台
中分院中華民國九十八年八月十八日第二審判決（九十八年度上
訴字第一四八九號，起訴案號：台灣台中地方法院檢察署九十八
年度偵字第二七一０號），提起上訴，本院判決如下：
    主  文
原判決及第一審判決關於施用第一級毒品罪刑部分撤銷。
陳建蒼施用第一級毒品，累犯，處有期徒刑陸月，如易科罰金，
以新台幣壹仟元折算壹日。扣案之第一級毒品海洛因共拾柒包（
合計淨重柒點壹公克，包裝重伍點肆伍公克）沒收銷燬之，扣案
之電子磅秤壹台、分裝袋（小包）貳包均沒收。
    理  由
本件原判決認定：上訴人陳建蒼曾於民國八十七年間因違反毒品
危害防制條例案件，經台灣台中地方法院以八十七年度毒聲字第
三六八五號裁定送觀察、勒戒後，認有繼續施用毒品之傾向，同
法院以八十八年度毒聲字第十九號裁定施以強制戒治，嗣由同法
院以八十八年度毒聲字第二九五四號裁定停止戒治，所餘戒治期
間，付保護管束，惟其後再經同法院以八十八年度毒聲字第六一
九七號裁定撤銷停止戒治，令入戒治處所再施以強制戒治，於八
十九年十一月二十一日強制戒治期滿執行完畢釋放，經台灣台中
地方法院檢察署檢察官於八十九年十二月五日以八十九年度戒毒
偵字第六一二號不起訴處分確定。又於九十二年間因施用毒品案
件，經台灣台中地方法院以九十二年度毒聲字第一五０九號裁定
送強制戒治一年，嗣因毒品危害防制條例修正後於九十三年一月
九日施行，致其所餘強制戒治期間毋庸再予執行。上訴人另因犯
贓物、違反槍砲彈藥刀械管制條例、毒品危害防制條例、偽造文
書、偽證等罪，分別經法院判處有期徒刑確定，經接續執行後假
釋，至九十七年九月十六日假釋期滿，未經撤銷假釋，其未執行
之刑，以已執行論而執行完畢。詎上訴人猶不知悔改，基於施用
第一級毒品海洛因之犯意，於九十八年一月十五日上午四時許，
在台中市○區○○路三段九十六之五號之沃夫汽車旅館二二０室
內，以將第一級毒品海洛因羼入香菸再點火施用之方式，施用第
一級毒品海洛因一次，嗣於同日上午四時十分許，為警查獲，並
在上訴人之隨身包包內扣得其所有供其施用之第一級毒品海洛因
共十七包（合計淨重七點一公克，包裝重五點四五公克），及在
其車上扣得其所有供施用第一級、第二級毒品用之電子磅秤一台
、分裝袋（小包）二包，且經上訴人同意採集其尿液送檢，結果
呈嗎啡、安非他命、甲基安非他命陽性反應（施用第二級毒品部
分已判決確定）。上訴人為警查獲後，供出其施用第一級毒品海
洛因之來源為林錦漢，因而破獲等情。係以上開事實，業據上訴
人坦承不諱，並有第一級毒品海洛因十七包、電子磅秤一台及分
裝袋（小包）二包扣案可證。扣案之第一級毒品海洛因共十七包
，經送請法務部調查局鑑定結果，其中送驗米黃色粉末檢品十六
包，均含第一級毒品海洛因成分，合計淨重六點六七公克（包裝
總重五點一公克），純度百分之五十四點一，純質淨重三點六一
公克，其中白色粉末檢品一包，含微量第一級毒品海洛因成分，
淨重零點四三公克（包裝重零點三五公克），有該局濫用藥物實
驗室九十八年二月十九日調科壹字第０九八二三００五三五０號
鑑定書在卷可稽。又上訴人為警查獲時，所採尿液送中山醫學大
學附設醫院檢驗科藥物檢測中心檢驗結果，呈嗎啡陽性反應，有
尿液檢驗報告一紙存卷，為其所憑之證據。並說明：（一）上訴
人有上開因施用毒品送觀察、勒戒及強制戒治等紀錄，有台灣高
等法院被告前案紀錄表及台灣台中地方法院檢察署刑案資料查註
紀錄表各一份存卷可佐，則上訴人本件施用第一級毒品行為，雖
距八十九年十一月二十一日強制戒治執行完畢釋放後之時間，已
在五年以後，惟其於八十九年十一月二十一日後，五年內已再犯
施用毒品經依法訴追處罰，本案即應予論科。（二）上訴人所為
，係犯毒品危害防制條例第十條第一項之施用第一級毒品罪。其
施用前持有第一級毒品之低度行為為施用之高度行為所吸收，不
另論罪。上訴人前曾犯贓物等罪，分別經法院判處有期徒刑確定
，並執行完畢，有台灣高等法院被告前案紀錄表及台灣台中地方
法院檢察署刑案資料查註紀錄表各一份在卷可參，其受有期徒刑
之執行完畢後，五年以內再故意犯本案有期徒刑以上之罪，為累
犯，應依刑法第四十七條第一項之規定，加重其刑。上訴人於警
詢時供出其施用第一級毒品海洛因之來源係林錦漢，因而查獲林
錦漢，並經檢察官起訴，有上訴人之警詢、偵查筆錄、林錦漢之
偵訊筆錄及台灣台中地方法院檢察署九十八年度偵字第二六六三
、二八三七、六八二０號起訴書各一份在卷可證，應依毒品危害
防制條例第十七條之規定減輕其刑。（三）扣案之第一級毒品海
洛因共十七包（合計淨重七點一公克，包裝重五點四五公克），
應依毒品危害防制條例第十八條第一項前段之規定，予以宣告沒
收銷燬之；扣案之電子磅秤一台、分裝袋（小包）二包，為上訴
人所有供其施用第一級毒品海洛因之用，業據上訴人供承在卷，
應依刑法第三十八條第一項第二款之規定宣告沒收。因而維持第
一審關於論上訴人以施用第一級毒品罪，處有期徒刑六月，並為
相關從刑宣告部分之判決，駁回上訴人在第二審之此部分上訴。
經核原判決認事用法及量刑原無不合。
惟查：毒品危害防制條例第十條第一項之施用第一級毒品罪，其
法定本刑為六月以上五年以下有期徒刑。既對上訴人科處有期徒
刑六月，第一審雖與其所犯之施用第二級毒品罪所處有期徒刑四
月，定應執行刑為有期徒刑九月。然依司法院釋字第六六二號解
釋，及現行刑法第四十一條第一項、第八項之規定，仍得易科罰
金。乃第一審未及諭知易科罰金之折算標準，即屬無可維持，原
判決未予糾正，竟予維持，同非適法。上訴意旨執此指摘，為有
理由。原判決此項違誤，不影響於事實之確定，可據以為判決，
應由本院將原判決及第一審判決關於施用第一級毒品罪刑部分撤
銷，審酌上訴人犯罪之ㄧ切情狀，仍量處如原判決所處之有期徒
刑六月，並諭知易科罰金之折算標準。
據上論結，應依刑事訴訟法第三百九十八條第一項第一款，毒品
危害防制條例第十條第一項、第十七條第一項、第十八條第一項
前段，刑法第十一條、第二條第一項但書、第四十七條第一項、
第三十八條第一項第二款、第四十一條第一項、第八項，判決如
主文。
中    華    民    國  一○○  年    一    月   二十   日
                      最高法院刑事第五庭
                          審判長法官  林  永  茂  
                                法官  蘇  振  堂  
                                法官  林  立  華  
                                法官  蔡  國  在  
                                法官  陳  春  秋  
本件正本證明與原本無異
                                      書  記  官  
中    華    民    國  一○○  年    一    月  二十五  日
                                                     m
附錄論罪科刑法條
毒品危害防制條例第十條：
施用第一級毒品者，處六月以上五年以下有期徒刑。